【裁判字號】    98,交訴,106
【裁判日期】    981130
【裁判案由】    業務過失致死
【裁判全文】
臺灣彰化地方法院刑事判決             98年度交訴字第106號
公  訴  人  臺灣彰化地方法院檢察署檢察官
被      告  乙○○
上列被告因業務過失致死案件，經檢察官提起公訴（98年度偵字
第8678號），本院依簡式審判程序判決如下：
    主    文
乙○○從事業務之人，因業務上之過失致人於死，處有期徒刑陸
月，如易科罰金，以新臺幣壹仟元折算壹日。緩刑貳年。
    事    實
一、乙○○以養殖豬隻為業，駕駛小貨車運送仔豬為其附隨業務
    ，為從事業務之人。其於民國98年8月25日上午6時30分許，
    駕駛車牌號碼9V-9276號自用小貨車，沿彰化縣大城鄉菜寮
    村西城幹28K1280 AE04號電桿南側之產業道路由東往西方向
    行駛，欲前往大城鄉菜寮村載運仔豬，嗣於同日6時30分許
    ，途經大城鄉菜寮村西城幹28K1280AE04號電桿旁之無號誌
    交岔路口時，本應注意車輛行經無號誌交岔路口時，應減速
    慢行，作隨時停車之準備，而當時天候晴、光線與視距良好
    、路面乾燥無缺陷、無障礙物，並無不能注意之情形，且右
    前方路旁設有凸面鏡，足以查看左側有無車輛駛來，詎其竟
    疏未注意及此，貿然前行，適有蔡秋月騎乘車牌號碼
    327-DPE 號重型機車，沿大城鄉菜寮村西城幹28K1280AE04
    號電桿東側之產業道路由南往北方向駛抵前揭路口，亦疏未
    暫停讓行駛於右方車道之乙○○先行，即貿然穿越該路口，
    並以機車車頭撞及乙○○之小貨車左前輪與左前門後人車倒
    地，受有頭部外傷併頭皮血腫及蜘蛛膜下出血、右側硬腦膜
    下出血、骨盆骨折等傷害胸腔破裂、肋骨骨折等傷害，經送
    醫救治，延於同年8月29日22時52分許，於彰化縣大城鄉○
    ○村○○路8號自宅，不治死亡。肇事後，乙○○於犯罪未
    被有偵查權之機關或公務員發覺前，向到場處理之員警坦承
    肇事而接受裁判。
二、案經被害人蔡秋月之子甲○○告訴彰化縣警察局芳苑分局報
    告臺灣彰化地方法院檢察署檢察官偵查起訴。
    理    由
壹、程序方面：
一、本件被告所犯係死刑、無期徒刑、最輕本刑為3年以上有期
    徒刑以外之罪，其於準備程序就前揭被訴事實為有罪之陳述
    ，經受命法官告知簡式審判程序之旨，並聽取其與公訴人之
    意見後，本院認無不得或不宜改依簡式審判程序進行之處，
    爰依刑事訴訟法第二百七十三條之一第一項、第二百八十四
    條條之一，裁定本案由受命法官獨任進行簡式審判程序，合
    先敘明。
二、按被告以外之人於審判外之言詞或書面陳述，除法律有規定
    者外，不得作為證據。除顯有不可信之情況外，公務員職務
    上製作之紀錄文書、證明文書，以及從事業務之人於業務上
    或通常業務過程所須製作之紀錄文書、證明文書，亦得為證
    據。被告以外之人於審判外之陳述，雖不符前四條之規定，
    而經當事人於審判程序同意作為證據，法院審酌該言詞陳述
    或書面陳述作成時之情況，認為適當者，亦得為證據。當事
    人、代理人或辯護人於法院調查證據時，知有第一百五十九
    條第一項不得為證據之情形，而未於言詞辯論終結前聲明異
    議者，視為有前項之同意。刑事訴訟法第一百五十九條第一
    項、第一百五十九條之四第一款、第二款、第一百五十九條
    之五分別定有明文。經查：
（一）證人即被害人之子甲○○於警詢時之證述，雖屬被告以外
      之人於審判外之言詞陳述，為傳聞證據，然經本院於審理
      時當庭直接提示而為合法之調查，被告未於言詞辯論終結
      前聲明異議，本院復審酌該言詞陳述係由證人出於自由意
      識而陳述，並無非法取證之情況，依刑事訴訟法第一百五
      十九條之五之規定，認上開證人於警詢時之證述，應得採
      為認定  本件犯罪事實所憑之證據。
（二）財團法人彰化基督教醫院二林分院診斷書，係負責為被害
      人診治傷勢之醫師，依其所見製作之證明文書，雖屬被告
      以外之人於審判外之書面陳述，然因係從事業務之醫師於
      醫療業務上所製作之證明文書，且無顯不可信之情況，依
      刑事訴訟法第一百五十九條之四第二款之規定，自得採為
      認定本件犯罪事實所憑之證據（最高法院九十五年度臺上
      字第一四四九號判決意旨參照）。
（三）道路交通事故現場圖、道路交通事故調查報告表(一)、(二)、
      相驗屍體證明書、檢驗報告書，均係警員、檢驗員依其等
      所見在職務上製作之紀錄文書，且無顯不可信之情況，依
      刑事訴訟法第一百五十九條之四第一款之規定，亦得採為
      認定本件犯罪事實所憑之證據。
（四）證人即承辦警員呂哲維填載之彰化縣警察局交通警察隊芳
      苑分隊道路交通事故肇事人自首情形紀錄表，雖屬被告以
      外之人於審判外之言詞或書面陳述，為傳聞證據，然經本
      院於審理時當庭直接提示而為合法之調查，公訴人、被告
      均未於言詞辯論終結前聲明異議，本院復審酌該言詞或書
      面陳述均係由證人出於自由意識而陳述，並無非法取證之
      情況，依刑事訴訟法第一百五十九條之五之規定，認上開
      紀錄表，應得採為證據。
（五）按法院或檢察官依刑事訴訟法第二百零八條規定囑託醫院
      、學校或其他相當之機關、團體為鑑定時，祇須其以言詞
      或書面提出之鑑定報告，符合刑事訴訟法第二百零六條第
      一項、第二百零八條所規定之形式要件，即具有證據能力
      ，此即屬於刑事訴訟法第一百五十九條第一項所稱「法律
      有規定」之特別情形（最高法院96年度臺上字第6842號判
      決意旨參照）。卷附臺灣省彰化縣區車輛行車事故鑑定委
      員會鑑定意見書，其內容包括鑑定經過、肇事分析、佐證
      資料、路權歸屬、法規依據及鑑定結果等項，合於刑事訴
      訟法第二百零六條第一項、第二百零八條所規定之形式要
      件，自有證據能力。
（六）警員至上開肇事車禍事故現場採證所拍攝之照片8幀、相
      驗時所拍攝之照片12幀，前者係警員於勘查現場及相驗時
      ，透過照相、錄影設備對現場景物、特徵拍攝所形成之機
      械性紀錄，後者係告訴人以攝影器材，拍攝傷勢之狀況，
      其等後均翻拍於照相紙上，因其現場拍攝之情形與相片所
      呈現之內容，是藉由照相、錄影設備之正確性來加以保障
      其內容之一致性，而非人對現場情形之言詞描述本身，故
      非屬供述證據，自無傳聞法則之適用。惟上開照片既係透
      過照相、錄影設備拍攝後所得，且與本案犯罪事實具有關
      聯性，且被告及檢察官於審理時，對於卷內所附之上開照
      片，均未表示異議，或主張係執法人員違法取得，又查無
      不得作為證據之事由，故亦均得作為證據。
貳、實體方面：
一、上揭犯罪事實，業據被告謝鐵於本院行準備程序及審理中，
    供承不諱，核與證人即告訴人甲○○於警詢之證訴情節大致
    相符，並有道路交通事故現場圖、道路交通事故調查報告表
    (一)、(二)與現場與小貨車照片8幀在卷可稽，又蔡秋月因本件
    車禍受傷送醫救治後不治死亡等情，亦有財團法人彰化基督
    教醫院二林分院診斷書在卷可稽，並經檢察官督同檢驗員相
    驗屬實，製有勘驗筆錄、檢驗報告書、相驗屍體證明書各1
    份及相驗照片12幀附卷可憑。
二、按車輛行經無號誌之交岔路口時，應減速慢行，作隨時停車
    之準備。道路交通安全規則第九十三條第一項第三款訂有明
    文，且為駕駛人之被告所應注意。依卷內之道路交通事故現
    場圖、現場照片（編號1、2）可知，事故當時天候晴、光線
    與視距良好、路面乾燥無缺陷、無障礙物，並無不能注意之
    情事，且設於西城幹28K1280AE04號電桿旁之凸面鏡可供被
    告查看左側來車，被告行經前揭交岔路口時，本應觀看該凸
    面鏡而查知左側有無來車，詎其竟疏未注意及此而貿然前行
    ，終致肇事，是被告顯有過失。況本件經送臺灣省彰化縣區
    車輛行車事故鑑定委員會鑑定結果，亦同此見解，有該委員
    會98年9月28日彰鑑字第0985602015號函所附之鑑定意見書
    可佐，益證被告確有過失。至於被害人蔡秋月對本件之發生
    ，雖亦有過失，但仍不解被告應負過失致死之罪責。又被害
    人蔡秋月確因本件車禍死亡，則被告之過失行為與被害人蔡
    秋月死亡間，自具有相當因果關係。本案事證明確，被告之
    犯行，堪以認定。
三、按刑法上所謂業務，係指個人基於其社會地位繼續反覆所執
    行之事務，其主要部分之業務固不待論，即為完成主要業務
    所附隨之準備工作與輔助事務，亦應包括在內（最高法院71
    年臺上字第1550號判例意旨參照）。本件被告乙○○以養殖
    豬隻為業，駕駛小貨車運送仔豬為其附隨業務，為從事業務
    之人。是核被告所為，係犯刑法第276條第2項之業務上過失
    致人於死罪。又按刑法第62 條所謂自首，祇以犯人在犯罪
    未發覺之前，向該管公務員申告犯罪事實，而受裁判為已足
    ，並不以使用「自首」字樣或言明「自首」並「願受裁判」
    為必要（最高法院63年度臺上字第11 01號判例意旨參照）
    ，查被告肇事後，在未被有偵查犯罪職權之機關或公務員發
    覺前，即向接獲報案惟不知肇事人姓名而前往現場處理之警
    員陳明其為肇事者而自首，並接受裁判，此有彰化縣警察局
    道路交通事故肇事人自首情形紀錄表1紙在卷可考，揆諸前
    揭說明，被告已符合自首之要件，其自首而接受裁判，爰依
    刑法第62條前段之規定，減輕其刑。爰審酌被告未曾犯罪，
    素行良好，此有臺灣高等法院被告前案紀錄表及臺灣彰化地
    方法院檢察署刑案資料查註紀錄表各1份在卷可查，惟其駕
    駛車輛行駛於道路上，本應謹慎注意，竟仍因疏失而生本件
    事故，導致被害人死亡，及其肇事後坦承犯行之態度，並考
    量其事後已與被害人之家屬達成和解，有本院卷附彰化縣彰
    化市調解委員會調解書1份在卷可參等一切情狀，量處如主
    文所示之刑，並諭知易科罰金之折算標準，以示懲儆。末查
    被告前未曾受有期徒刑以上刑之宣告，有臺灣高等法院被告
    前案紀錄表及臺灣彰化地方法院檢察署刑案資料查註紀錄表
    各1份在卷可稽，其犯後自白犯行，顯有悔意，且已與被害
    人之家屬達成民事和解，有前揭調解書附卷可考，其因一時
    失慮，致罹刑章，經此偵審科刑之教訓後，當知所警惕，信
    無再犯之虞，本院綜核各情，認所宣告之刑，以暫不執行為
    適當，併依刑法第74 條第1項第1款規定，予以宣告緩刑2年
    ，以啟自新。
據上論斷，應依刑事訴訟法第273條之1第1項、第299條第1項前
段，刑法第276條第2項、第62條前段、第41條第1項前段、第74
條第1項第1款，刑法施行法第1條之1，判決如主文。
本案經檢察官邱鼎文到庭執行職務。
中    華    民    國    98    年    11    月    30    日
                  交通法庭            法  官  洪志賢
以上正本證明與原本無異。
如不服本判決應於收受判決後10日內向本院提出上訴書狀，並
應敘述具體理由。其未敘述上訴理由者，應於上訴期間屆滿後
20日內向本院補提理由書(均須按他造當事人之人數附繕本)
「切勿逕送上級法院」。
中    華    民    國    98    年    11    月    30    日
                                      書記官  許億先
附錄本案論罪科刑法條全文：
中華民國刑法第276條
（過失致死罪）
因過失致人於死者，處 2 年以下有期徒刑、拘役或 2 千元以下
罰金。
從事業務之人，因業務上之過失犯前項之罪者，處 5 年以下有
期徒刑或拘役，得併科 3 千元以下罰金。


司法院資訊處製作；財團法人民間司法改革基金會備份。
